【裁判字號】    97,交聲更（一）,27
【裁判日期】    971027
【裁判案由】    違反道路交通管理處罰條例聲明異議
【裁判全文】
臺灣士林地方法院交通事件裁定    97年度交聲更(一)字第27號
原處分機關  臺北市交通事件裁決所
異  議  人
即受處分人  甲○○
上列異議人即受處分人因違反道路交通管理處罰條例案件，對於
臺北市交通事件裁決所於民國97年4 月16日所為之處分（原處分
案號：北市裁二字第裁22-AEW536942號）聲明異議，經本院於97
年6 月6 日以97年度交聲字第448 號裁定後，原處分機關不服該
裁定提起抗告，經臺灣高等法院於97年7 月30日以97年度交抗字
第841 號裁定發回本院更為裁定，本院裁定如下：
    主  文
異議駁回。
    理  由
一、原處分意旨略以：異議人即受處分人甲○○所有原車號8483
    -DM 號之自用一般小貨車於民國97年1 月25日15時5 分許，
    在臺北市○○街有「停車位置不依規定」之違規，故依道路
    交通管理處罰條例第56條第1 項第9 款，處罰鍰新臺幣（下
    同）600 元等語。
二、聲明異議意旨略以：伊於95年5 月8 日將車牌繳銷，原停放
    在友人停車場，嗣於97年1 月22日，將車吊回來準備修理領
    牌再使用，不慎被舉發違停，不是故意冒犯，請將稅金部份
    從寬、從輕發落等語。
三、本院查：
  (一)按停車時間、位置、方式及車種，如公路主管機關、市區道
    路主管或警察機關有特別規定時，應依其規定，汽車駕駛人
    停車時，停車時間、位置、方式、車種不依規定者，處新臺
    幣600 元以上，1200元以下罰鍰，道路交通安全規則第112
    條第1 項第15款、道路交通管理處罰條例第56條第1 項第9
    款，分別定有明文。而道路交通管理處罰條例第5 條第1 款
    亦規定：「為維護道路交通安全與暢通，公路或警察機關於
    必要時，得就下列事項發布命令：一、指定某線道路或某線
    道路區段禁止或限制車輛、行人通行，或禁止穿越道路，或
    禁止停車及臨時停車。」臺北市政府復據以於95年7 月11日
    以府交一字第09584692300 號公告「自95年9 月1 日零時起
    ，全日禁止未懸掛號牌汽機車車輛停放本市○○道路」，亦
    有該公告影本在卷可稽。
  (二)查本件異議人即受處分人甲○○所有車牌號碼8483-DM 號之
    自一般小貨車，未懸掛號牌停放在臺北市○○街二段384 號
    前50公尺道路旁，因該車車況尚佳，未達占用道路廢棄車輛
    認定基準及查報處理辦法第2 條規定之廢車基準，經臺北市
    政府環境保護局稽查人員於該車體明顯處張貼移車勸導單，
    惟受處分人仍未將號牌懸掛車體或將該車移置非道路範圍。
    復經臺北市政府環境保護局會同監理處、臺北市政府北投分
    局及臺北市政府警察局交通警察大隊於97年1 月25日14 時
    30分許，以拍照方式採證，並由北投分局員警曾振雄於同日
    以該車有違反道路交通管理處罰條例第56條第1 項第9 款「
    停車位置未依規定（前後無大牌）」行為逕行掣單舉發，經
    將舉發通知單送達受處分人後，受處分人於舉發通知單上所
    載之應到案日期（即97年2 月24日）前之同年2 月20日提出
    申訴後，原處分機關認受處分人確有上開違規行為，遂於97
    年4 月16日依道路交通管理處罰條例第56條第1 項第9 款之
    規定，以北監自裁字第裁22-AEW536942號裁決書裁處受處分
    人罰鍰600 元，此有車籍查詢單、臺北市交通事件裁決所裁
    決書及送達證書、臺北市政府警察局北投分局北市警交字第
    AEW536942 號舉發違反道路交通管理事件通知單、臺北市政
    府警察局北投分局函、臺北市政府環境保護局函及會勘紀錄
    表各1 份附卷可稽（見本院97年度交聲字第448 號卷第7 至
    11頁、16至19頁），是異議人違反前揭公告之規定而停車之
    事實，至堪認定。
  (三)又汽車牌照包括號牌、行車執照及拖車使用證，為行車之許
    可憑證；汽車號牌每車兩面，應正面懸掛於車輛前後端之明
    顯適當位置，道路交通安全規則第8 條、第11條第1 項第1
    款均定有明文。而道路交通安全規則第112 條第1 項第15款
    已明訂授權公路主管機關、市區道路主管機關得就停車時間
    、位置、方式及車種，制定特別規定加以規範，且道路交通
    管理處罰條例第5 條規定亦授權公路機關於必要時，得就禁
    止停車及臨時停車發布行政命令，是臺北市○○○於道路停
    車時間、位置、方式及車種之限制，制定自治規則或發布行
    政命令加以規範，自屬適法。另行政程序法第150 條第2項
    固規定：「法規命令之內容應明列其法律授權之依據，並不
    得逾越法律授權之範圍與立法精神」，又法律授權主管機關
    發布命令為補充規定者，內容須符合立法意旨，且不得逾越
    母法規定之範圍。其在母法概括授權下所發布者，是否超越
    法律授權，不應拘泥於法條所用之文字，而應就該法律本身
    之立法目的，及整體規定之關聯意義為綜合判斷（司法院大
    法官釋字第612 號解釋文參照）。而道路交通管理處罰條例
    第5 條規定：「為維護道路交通安全與暢通，公路或警察機
    關於必要時，得就下列事項發布命令：一、指定某線道路或
    某線道路區段禁止或限制車輛、行人通行，或禁止穿越道路
    ，或禁止停車及臨時停車。二、劃定行人徒步區。」上開規
    定業已授權主管機關於必要時，得發布命令禁止或限制停車
    時間、位置、方式及車種之使用，以維護道路交通安全與順
    暢，該授權條款已就禁止或限制使用道路之授權內容與範圍
    為明確之規定，並未違反授權明確性原則。
  (四)道路交通管理處罰條例第5 條第1 款之授權條款，既係授權
    主管機關於必要時，得發布命令禁止或限制停車時間、位置
    、方式及車種之使用，以維護道路交通安全與順暢，而上開
    公告係針對具有特定特徵之汽車，全時段、全區禁止於臺北
    市道路停放，即仍未逾授權文義。況依道路交通管理處罰條
    例之整體解釋，亦可探知立法者有意藉此授權主管機關依其
    交通管制之專業能力，參考交通流量大小與道路等級等有關
    道路交通秩序與安全之相關因素，禁止或限制使用道路之內
    容為因地制宜之規定。又前揭臺北市政府於95年7 月11日發
    布府交一字第0958 4692300號所公告「自95年9 月1 日零時
    起，全日禁止未懸掛號牌車輛停放本市○○道路」之內容固
    涉及對人民權利之規制，惟其規範內容尚在道路交通管理處
    罰條例第5 條第1 款之授權條款文義範圍之內。審酌交通秩
    序維護措施重在因地制宜與即時反應交通情況之迅速變化，
    宜賦予行政權較多自主決定空間。審酌一般道路停車，駕駛
    人係於完成某階段駕駛行為後之暫時性停放車輛；然未懸掛
    號牌汽機車車輛長期停放一般道路空間，自車輛停放之外觀
    而言，雖與一般道路停車無異，惟其停車之目的非但與便利
    駕駛人使用道路無涉。由於該等汽機車車輛並未懸掛號牌，
    又未達廢棄車輛之程度，任由車輛所有人長期置放於道路空
    間，與私有物任意占用道路空間之情無異，除有礙道路主管
    機關及監理機關對於道路停車車輛之管理外，亦影響停車位
    之週轉使用，對道路交通已產生衝擊，自非一般停車行為所
    可比擬，況因目前我國車輛眾多，停車空間常不敷使用，茍
    容認未懸掛號牌汽機車車輛，任意長期停放一般道路空間，
    實不啻將排擠停車民眾之正當權益，進而影響整體交通順暢
    ，危及交通安全。又未懸掛號牌之汽機車車輛，因無號牌之
    行車許可憑證可供辨識，如基於道路交通安全與暢通之考量
    ，亦無法要求車輛所有人立即為必要之移置或處理行為，臺
    北市○○○於道路交通管理處罰條例第5 條規定之授權，基
    於維護道路交通安全與暢通及市區道路空間公平使用，避免
    未懸掛號牌車輛占用道路進而影響市容景觀之考量。是前揭
    公告藉「禁止未懸掛號牌汽機車車輛停放臺北市○○道路」
    之手段，便利停車位之週轉使用，保障其餘停車民眾之正當
    權益，促進整體交通順暢，改善交通安全，則就該公告所涉
    及人民權利之限制之手段與目的間之輕重加以衡量，其間並
    未超過比例而失衡，亦無不當結合手段目的之情形存在，復
    有其必要性存在，尚難認有何違反比例原則之情事。
  (五)再按行政機關為發揮共同一體之行政機能，應於其權限範圍
    內互相協助，行政程序法第19條第1 項定有明文，本件固係
    由臺北市政府環境保護局稽查人員查悉受處分人之違規行為
    並先行勸導改善無效後，始會同交通監理單位及交通違規舉
    發執行單位會勘，並製單舉發，然前開函令既由公路及市區
    道路主管機關臺北市政府，基於多重行政目的而發布，主管
    機關本於各自權責範圍及職務互助，而執行職務，自為當然
    之理。
  (六)綜上所述，受處分人前揭違規行為既屬明確，亦為受處分人
    所不否認，原處分機關依依據之臺北市政府95年7 月11日府
    交一字第09584692300 號令及道路交通管理處罰條例第56條
    第1 項第9 款之規定，裁處受處分人罰鍰600 元，認事用法
    均無違誤，至異議人前揭所辯，要屬誤解法律，並不足採。
    從而，本件異議為無理由，應予駁回。
四、據上論斷，應依道路交通案件處理辦法第19條，裁定如主文
    。
中    華    民    國    97    年    10    月    27    日
                  交通法庭法  官  許辰舟
以上正本證明與原本無異。
如不服本裁定應於裁定送達後5 日內向本院提出抗告狀。
                          書記官  李典育
中    華    民    國    97    年    10    月    27    日


司法院資訊處製作；財團法人民間司法改革基金會備份。
